【裁判字號】    88,易,1075
【裁判日期】    890126
【裁判案由】    竊盜
【裁判全文】
臺灣高雄地方法院刑事判決                        八十八年度易字第一七五號
    公  訴  人  臺灣高雄地方法院檢察署檢察官
    被      告  丙○○
    被      告  乙○○
    共同選任辯護人  陳三兒律師
右列被告因竊盜案件，經檢察官提起公訴（八十七年度偵字第二七六四三號），及移
送併案審理（台灣台南地方法院檢察署八十八年度偵字第一四八三五號及八十八年度
偵字第一五四七三號），本院判決如左：
    主  文
丙○○連續竊盜，處拘役伍拾日，緩刑貳年。
乙○○無罪。
    事  實
一、丙○○意圖為自己不法之所有，並基於概括之犯意，於附表所示之時地，以附表
    所示之方式竊取如附表所示之財物，其中丙○○第一次及第三次竊盜得手後，旋
    被發覺並當場捕獲。
二、案經高雄縣警察局岡山分局報請臺灣高雄地方法院檢察署檢察官偵查起訴及移送
    併辦。
    理  由
壹、有罪部分：
一、訊據被告丙○○固對附表編號三之竊盜事實坦承不諱，惟否認有附表編號一及編
    號二之犯行，辯稱：八十七年十一月二十七日當時是有人拍伊肩膀，示意伊有皮
    包，伊始順手拿走皮包，八十八年十一月十日伊亦無至案發地點竊取戊○○之皮
    包云云。惟查：右揭事實，業據被害人丁○○、戊○○、候來富分別於警偵訊及
    本院審理中指訴綦詳，並有贓物領據三紙在卷可稽，本院復審酌被告丙○○竊盜
    犯行其中二次係被當場捕獲，並從其身上起出所竊得之贓物，是被告丙○○所辯
    顯係卸責之詞，不足採信。本件事證明確，被告丙○○犯行洵堪認定。
二、核被告丙○○所為，係犯刑法第三百二十條第一項之竊盜罪。其所為三次竊盜行
    為，時間緊接，所犯罪名相同，顯係出於概括之犯意為之，為連續犯，爰依刑法
    第五十六條之規定以一罪論，並加重其刑。公訴人認被告丙○○於編號一之竊盜
    行為係未遂，尚有未合。移送併辦部分，雖未據公訴人起訴，惟此部分既與其他
    犯罪部分有連續犯之裁判上一罪關係，自為起訴效力所及，本院自得併予審理。
    按精神耗弱人之行為，得減輕其刑，刑法第十九條第二項定有明文。經查，被告
    辯護人於本院審理時，辯稱被告因幼年生病發高燒致腦部受損，聽力及智力均有
    障礙，其事理之判斷均遠低於常人，並提出台南市立醫院及台灣省立台南醫院診
    斷證明書各一紙為證。嗣經本院依職權委託高雄市立凱旋醫院就被告施予精神鑑
    定，經該院鑑定結果認為：「被告幼年時曾發高燒，致形成重聽現象。未就學，
    致溝通困難形成語言障礙。其智力功能不高，視動協調功能差，有腦傷傾向，其
    認知、計畫、判斷能力差，現實感差，易有偏差行為出現，依所測心理衡鑑報告
    ，其心智能力約五歲程度，智商在中度智能不足範圍。綜上結論：被告係中度智
    能不足者，且已逞現不可逆之狀態，由此判斷其涉案當時之精神狀態仍呈現智能
    不足而陷於『精神耗弱』之程度」，此有該院八十八年十二月二日八八高市凱醫
    醫字第五一六○號函送之精神狀況鑑定書乙份在卷可稽。被告行為時其精神狀態
    既屬精神耗弱，爰依刑法第十九條之規定，減輕其刑。爰審酌被告屢次藉機竊取
    他人財物，侵害他人財產權利，惡性非輕，惟念其行為時精神狀態屬精神耗弱，
    且所竊取之財物不多，被害人已領回所損失之財物等一切情狀，量處如主文所示
    之刑，以資懲儆。又被告丙○○前未曾受有期徒刑以上刑之宣告，此有台灣高雄
    地方法院檢察署刑案資料查註紀錄表附卷可憑，其因智能不足，致罹刑典，事後
    已責成家屬加強監護，經此論罪科刑教訓，當知所警惕而無再犯之虞，本院綜合
    各情認上開刑之宣告，以暫不執行為適當，併依法宣告緩刑，以啟自新。
貳、無罪部分：
一、公訴意旨另以：被告乙○○與被告丙○○二人共同意圖為自己不法之所有，於八
    十七年十一月二十七日上午九時五十分許，在高雄縣岡山鎮○○路段之文賢市場
    內，由被告乙○○在旁把風，再由被告丙○○竊取丁○○置放在機車前頭置物架
    之皮包，惟為丁○○及時發現阻止而未能得手，在旁把風之被告乙○○見狀上前
    拉扯丁○○以利被告丙○○脫逃，嗣經民眾報警當場查獲被告二人，因認被告乙○○共同涉犯刑法第三百二十第三項、第一項之竊盜未遂罪嫌。
二、按「犯罪事實應依證據認定之，無證據不得推定其犯罪事實」，刑事訴訟法第一
    百五十四條定有明文。又告訴人之告訴，係以使被告受刑事追訴為目的，是其陳
    述是否與事實相符，仍應調查其他證據以資審認（最高法院五十二年台上字第一
    三○○號判例參照），苟無其他證據足以證明告訴人之指訴係為真實，自難僅憑
    告訴人指訴而為被告有罪之判決。
三、訊據被告乙○○堅決否認有右開竊盜犯行，辯稱：八十七年十一月二十七日伊並
    無幫丙○○在竊盜現場把風，伊當時係在西藥房買藥，並不知姊姊丙○○竊取他
    人皮包，伊看見丙○○與人拉扯，伊為保護丙○○始拉住丁○○之手等語。經查
    ：依被害人丁○○於警訊及本院審理中陳稱：「我在市場內，我的機車停在賣衣
    服的攤販，皮包置於機車前置物架，丙○○乘我抱小孩不注意，順手牽羊而竊走
    我的皮包，置於她外套裡面腋下夾著，我發現就與丙○○拉扯，乙○○抓住我，
    而丙○○就慢慢走開」（警卷第三頁、本院卷第二一頁）等情觀之，雖可確認被
    告丙○○有竊盜之事實，惟被告乙○○確是因其姊姊丙○○與被害人丁○○拉扯
    ，始上前拉住丁○○，參以市場當時人潮甚多，若謂被告姊弟二人有共謀竊盜犯
    行，以被告丙○○係以順手牽羊方式行竊，亦無須有人擔任把風工作，是由被害
    人之指訴，尚難證明被告乙○○確有共謀竊盜之犯行。本院復審酌被告丙○○係
    屬瘖啞人，而被告乙○○經本院委託高雄市立凱旋醫院施予精神鑑定，經該院鑑
    定結果亦認為：「被告乙○○幼年時曾發高燒致影響聽力造成溝通困難，其智力
    功能約在四至五歲程度。．．綜上結論：被告乙○○係中度智能不足者，其涉案
    當時之精神狀態仍陷於『精神耗弱』之程度」等情狀（此有該院八十八年十二月
    二日八八高市凱醫醫字第五一六○號函送之精神狀況鑑定書乙份在卷可稽），堪
    認被告乙○○所辯，尚堪採信。此外，復查無其他積極證據足資認定被告乙○○
    有何竊盜犯行，尚難僅憑告訴人之唯一指訴遽入被告罪責。是此部分不能證明被
    告犯罪，依前揭說明，應為被告乙○○無罪之諭知。
據上論斷，應依刑事訴訟法第二百九十九條第一項前段、第三百零一條第一項、刑法
第五十六條、第三百二十條第一項、第十九條第二項、第七十四條第一款，罰金罰鍰
提高標準條例第一條前段，判決如主文。
中      華      民      國    八十九    年      一      月    二十六    日
                                臺灣高雄地方法院刑事第二庭
                                    法  官  施  柏  宏
右正本證明與原本無異。
如不服本判決，應於判決送達後十日內，向本院提出上訴狀。
                                    書記官  邱  秋  珍
中      華      民      國    八十九    年  一      月    二十八    日
附錄本判決論罪之法條：
刑法第三百二十條第一項
意圖為自己不法之所有或第三人不法之所有，而竊取他人之動產者，為竊盜罪，
處五年以下有期徒刑、拘役或五百元以下罰金。
附表：
┌─┬─────┬──────┬───┬────────┬─────┬────┐
│編│時      間│地        點│被害人│行為態樣        │ 所得財物 │備    考│
│號│          │            │      │                │（新台幣）│所犯法條│
├─┼─────┼──────┼───┼────────┼─────┼────┤
│  │八十七年十│高雄縣岡山鎮│丁○○│趁丁○○抱小孩不│皮包內有一│（刑法第│
│一│一月二十七│維新路段之文│      │注意之際，徒手竊│萬八千五百│320條第1│
│  │日上午九時│賢市場內    │      │取其置於機車前置│元、提款卡│項）    │
│  │五十分許  │            │      │物架內皮包，得手│、駕照    │        │
│  │          │            │      │後，旋即當場被查│          │        │
│  │          │            │      │獲              │          │        │
├─┼─────┼──────┼───┼────────┼─────┼────┤
│  │八十八年十│台南縣歸仁鄉│戊○○│趁戊○○買鞋之際│皮包內有六│（刑法第│
│二│一月十日晚│後市市│      │，竊取其口袋內之│千四百元、│320條第1│
│  │上九時十分│仁壽宮前    │      │皮包，旋被發覺但│身分證    │項）    │
│  │許        │            │      │逃逸            │          │        │
│  │          │            │      │                │          │        │
├─┼─────┼──────┼───┼────────┼─────┼────┤
│  │八十八年十│台南縣永康市│甲○○│利用入店購物機會│五花肉絲、│（刑法第│
│三│二月一日下│自強路三二四│      │，竊取店內物品，│豬軟骨各一│ 320條第│
│  │午五時三十│號仙津超商  │      │得手後步出店外，│盒、葵花油│1項）   │
│  │五分許    │            │      │旋遭當場查獲    │、沙士各一│        │
│  │          │            │      │                │瓶，共值四│        │
│  │          │            │      │              │百三十元  │        │
└─┴─────┴──────┴───┴────────┴─────┴────┘


司法院資訊處製作；財團法人民間司法改革基金會備份。
